【裁判字號】    98,裁,2610
【裁判日期】    981029
【裁判案由】    營利事業所得稅
【裁判全文】
最  高  行  政  法  院  裁  定
                                      98年度裁字第2610號
上  訴  人  元大證券投資信託股份有限公司
代  表  人  甲○○
訴訟代理人  林宜信
            林瑞彬律師
被 上訴 人  財政部臺北市國稅局
代  表  人  乙○○
上列當事人間營利事業所得稅事件，上訴人對於中華民國98年7
月9日臺北高等行政法院98年度訴字第796號判決，提起上訴，本
院裁定如下：
    主  文
上訴駁回。
上訴審訴訟費用由上訴人負擔。
    理  由
一、按對於高等行政法院判決之上訴，非以其違背法令為理由，
    不得為之，行政訴訟法第242條定有明文。依同法第243條第
    1項規定，判決不適用法規或適用不當者，為違背法令；而
    判決有同條第2項所列各款情形之一者，為當然違背法令。
    是當事人對於高等行政法院判決上訴，如依行政訴訟法第24
    3條第1項規定，以高等行政法院判決有不適用法規或適用不
    當為理由時，其上訴狀或理由書應有具體之指摘，並揭示該
    法規之條項或其內容；若係成文法以外之法則，應揭示該法
    則之旨趣；倘為司法院解釋或本院之判例，則應揭示該判解
    之字號或其內容。如以行政訴訟法第243條第2項所列各款情
    形為理由時，其上訴狀或理由書，應揭示合於該條項各款之
    事實。上訴狀或理由書如未依此項方法表明，或其所表明者
    與上開法條規定不合時，即難認為已對高等行政法院判決之
    違背法令有具體之指摘，其上訴自難認為合法。
二、本件上訴人對於高等行政法院判決上訴，係略以：(一)、原判
    決認定前財政部證券暨期貨管理委員會（下稱證期會）民國
    88年11月22日（88）台財證(四)第4310號函所稱提列之業務損
    失準備沖銷證券投資信託事業就其「持有中」之債券，乃按
    原審認定證券投資信託事業之自有資金除證券投資信託事業
    管理規則第17條規定之用途外，不得移作他項用途下，該函
    釋似乎形同一紙具文，無發布之必要。(二)、原判決認「經營
    本業及附屬業務」可容許稅務會計與財務會計於判斷時發生
    差異，顯係對營利事業所得稅查核準則第2條第2項規定解讀
    錯誤。(三)、原判決既認證券投資信託業之主管機關為維護業
    者健全經營及投資人權益，係有相關法規加諸限制，又何以
    認為主管機關核准其自有資金承購管理基金所投資之公司債
    之行為非屬業務有關之行為？原判決似有前後矛盾。(四)、原
    判決顯有適用行為時「證券投資信託事業管理規則第17條」
    錯誤之違法。(五)、原判決顯有適用「財政部94年11月10日台
    財稅字第09404117580號函釋」錯誤之違法。財政部於97年
    12月1日台財稅第0000000000號致金管會函中變更見解，認
    投信業者以自有資金按帳面價值向債券型基金買入結構債或
    分割本金債券，再以市價賣出承擔之損失非屬證券交易行為
    ，可為營利事業所得額之減除項目，再次證明財政部94年函
    釋明顯違法。(六)、「營利事業經營本業及附屬業務損失」之
    認定並不以登記營業項目之營業行為直接發生之損失為限，
    原判決實有適用所得稅法第38條不當之違法。(七)、原判決以
    上訴人登記營業項目為由，否准上訴人申報以自有資金投資
    櫻花建設公司公司債所生之投資損失，顯違租稅法律主義及
    行政程序法第6條規定所揭示之平等原則等語，為其理由。
三、本件上訴人對於高等行政法院判決上訴，雖以該判決有判決
    不適用法規或適用法規不當及理由矛盾之違背法令為由。惟
    本院經查，上訴人為證券投資信託事業，其經營之業務為「
    發行受益憑證募集證券投資信託基金、運用證券投資信託基
    金從事證券投資、其他經財政部證券暨期貨管理委員會核准
    之有關業務。」等項，不含以自有資金承購（投資）債券，
    上訴人以自有資金承購基金持有之公司債非屬其業務所需，
    則上訴人於該公司債屆期未獲清償縱受損失，亦非業務行為
    所致，揆諸前揭規定，自不得於當年度認列損失。上訴人係
    一證券投資信託業者，除克盡善良管理人之注意義務外，不
    需負責基金之盈虧，亦不保證基金最低之收益，亦即上訴人
    並無承擔基金虧損之義務，其承擔系爭可預期及已實現之損
    失，依所得稅法第38條及財政部94年11月10日台財稅字第09
    404117580號函釋規定，應不得認列為費用或損失，是被上
    訴人否淮認列洵無違誤。又上訴人主張原判決顯違租稅法律
    主義及行政程序法第6條規定所揭示之平等原則乙節，原審
    判決已詳予論駁，且原判決理由所引行為時所得稅法第24條
    第1項、第38條、營利事業所得稅查核準則第62條第1項及行
    為時證券投資信託事業管理規則第2條、第17條，並無違背
    法令或適用法規不當之情形。況原審綜合全辯論意旨及調查
    證據之結果，業於判決理由就本件相關爭點即證券投資信託
    業者，以自有資金承購其經理基金持有之財務困難公司債，
    致受有債券債權未獲清償之損失，是否屬所得稅法第38條所
    指之經營本業及附屬業務之損失，得否認列損失？上訴人93
    年度營利事業所得稅結算申報，列報出售資產增益新臺幣（
    下同）0元，其他收入24,491,687元、投資損失89,921,797
    元及停徵之證券交易損失0元，被上訴人核定出售資產增益
    、投資損失及停徵之證券交易損失均為0元，其他收入642,7
    69元，上訴人應補稅額為16,518,219元有無違誤各節，詳為
    審酌並敘明上訴人主張為不可採之理由，於法尚無不合。茲
    核上訴人所陳上訴理由，或係重述其在原審業經主張而為原
    判決摒棄不採之陳詞，或係就原審取捨證據、認定事實之職
    權行使事項，任加指摘違誤，或係執其個人主觀歧異之法律
    見解，就原審所為論斷或駁斥其主張之理由，泛言原判決不
    適用法規或適用不當，或就原審所論斷者，泛言理由矛盾。
    而未具體表明原判決究竟有如何合於不適用法規或適用不當
    、或有行政訴訟法第243條第2項所列各款之情形，尚難認為
    已對原判決之如何違背法令有具體之指摘。依首揭說明，應
    認其上訴為不合法。
四、據上論結，本件上訴為不合法。依行政訴訟法第249條第1項
    前段、第104條、民事訴訟法第95條、第78條，裁定如主文
    。
中    華    民    國    98    年    10    月    29    日
                    最高行政法院第六庭
                        審判長法官  林  茂  權
                              法官  黃  淑  玲
                              法官  張  瓊  文
                              法官  侯  東  昇
                              法官  黃  秋  鴻
以  上  正  本  證  明  與  原  本  無  異
中    華    民    國    98    年    10    月    30    日
                              書記官  王  福  瀛


司法院資訊處製作；財團法人民間司法改革基金會備份。
